臺灣高等法院臺中分院刑事判決　　　　 96年度上易字第484號
上　訴　人　臺灣彰化地方法院檢察署檢察官
上　訴　人
即　被　告　丙○○
　　　　　　　　　　　22號
輔　佐　人
即被告之父　乙○○
　　　　　　　　　　　22號
上列上訴人因被告竊盜案件，不服臺灣彰化地方法院95年度易字
第1362號，中華民國96年1月30日第一審判決(起訴案號：臺灣彰
化地方法院檢察署95年度偵字第9791號），提起上訴，本院判決
如下：
    主  文
上訴駁回。
    犯罪事實及理由
一、本案經本院審理結果，認第一審判決認事用法及量刑均無不
    當，應予維持，並引用第一審判決書記載之事實、證據及理
    由（如附件）。
二、檢察官上訴意旨略以：本件原審既已審酌被告素行非佳，前
    於94年間，已因盜採國有砂土之案件，經本院以95年度上訴
    字第1007號判決判處有期徒刑1年2月，因被告上訴，尚未確
    定，本件再次以相同手法於相同地號上盜採國有砂土，尤屬
    可惡，其為貪圖一己之利益，破壞國土，不僅造成屬於全民
    之國有財產之損害，亦對水土保持產生嚴重之危害，如遇天
    災大水，後果將由全民承受，實不足取，且被告犯後態度不
    佳等情，則量刑上自應較相同情節之前案為重，否則前案量
    處被告有期徒刑1年2月後，被告復以相同之手法盜採國有砂
    土，僅從輕量處有期徒刑 6月，並得易科罰金，徒使被告心
    存僥倖，進而肆無忌彈再犯，是原審量刑實屬過輕等語；被
    告上訴意旨略以：被告係邊緣性智能不足之人，智商低能、
    認事模糊、反應遲鈍，被告服兵役時亦因此而遭停役，緣於
    上由，被告年逾25歲，猶不識字，且未娶妻，事業無成，謀
    生之道端賴農作，被告在國有之濁水溪河川公地即彰化縣二
    水鄉○○○段R271地號土地上整地，並將砂石暫置於其父乙
    ○○所租用之南投縣竹山鎮○○里○○○段 80之1號工寮附
    近之土地，僅係供自己使用收益為目的，並無不法之意圖等
    語。
三、經查：
  (一)按刑之量定，係實體法上賦予法院得自由裁量之事項，倘其
    未逾越法律所規定之範圍，又未明顯違背正義，即不得任意
    指摘為違法。本件原審量刑時，已依刑法第57之規定審酌檢
    察官上訴意旨所指摘之各項事由，惟考量被告嗣後坦承犯行
    ，及被告當庭應答、表達能力，較一般人為不足，且本案所
    竊取之砂石數量僅10立方公尺，犯罪時間僅有一次等一切情
    狀，量處有期徒刑6月，並諭知如易科罰金，以新台幣2千元
    折算 1日，經核並未逾越法律所規定之範圍，又無明顯違背
    正義；又被告雖於94年間，因盜採國有砂土之案件，經本院
    以95年度上訴字第1007號判決判處有期徒刑1年2月，然被告
    於該案犯罪之時間長達5個多月（94年5月下旬起至同年11月
    9日止)，竊取砂石數量甚多（每日約1至2車），此有本院95
    年度上訴字第1007號判決書附卷可參（見原審卷第23至26頁
    ），與本案被告犯罪之時間僅有1日，盜取之砂石數量僅2車
    ，差距甚大，自不能因前案已判處有期徒刑1年2月，即無庸
    考量本案之犯罪情節，而判處較1年2月更重之刑度。檢察官
    以前詞指摘原判決不當，其上訴無理由，應予駁回。
  (二)按刑法第320條第1項之竊盜罪，係以意圖為自己或第三人不
    法所有，而竊取他人之所有物，為其構成要件。經查，彰化
    縣二水鄉○○○段R271地號土地係國有地，此為被告所自承
    ，並有經濟部水利署第四河川局95年11月2日水四管字第095
    50084390號函附卷可查（見原審卷第10頁），是上開地號土
    地上之砂石係國家所有，而被告挖取上開地號土地上之砂石
    後，即將砂石載往南投縣竹山鎮○○里○○○段 80之1號工
    寮附近整地填平等情，業據被告於警詢、偵查及原審坦承不
    諱（見警卷第 6頁，偵查卷第12頁，原審卷第19頁、第49頁
    反面），被告挖取上開鼻子頭段R271地號土地上之砂石後，
    將砂石載往上開香圓腳段80之1號工寮附近整地填平，顯已
    有將國有之砂石據為自己所有之意思，而被告未得管理機關
    即經濟部水利署第四河川局之同意，擅自將國有砂石據為己
    有，主觀上即有意圖不法所有之竊盜犯意（即竊取砂石），
    揆諸上開說明，被告之行為自構成刑法第320條第1項之竊盜
    罪，被告上訴意旨略以：伊挖取砂石，僅係供自己使用收益
    ，並無不法之意圖云云，要屬事後卸責之詞，不足採信。至
    被告及其輔佐人嗣於本院雖辯稱：被告僅係在上開鼻子頭段
    R271地號土地上整地，準備向經濟部水利署第四河川局申請
    復耕（按該土地原係被告之兄許榮宗向經濟部水利署第四河
    川局承租使用，因被告於94年間，在該土地上擅自挖取污泥
    ，觸犯竊盜罪〈即本院95上訴字第1007號案件〉，遭經濟部
    水利署第四河川局撤銷使用許可，此有本院該案刑事判決書
    及經濟部水利署第四河川局上開第 00000000000號函在卷可
    參），被告僅係將砂石暫時放置在上開香圓腳段 80之1號工
    寮附近之土地上而已云云。惟查，被告將砂石運至上開香圓
    腳段 80之1號工寮附近，係為整地填平該處土地等情，業據
    被告供明在卷（詳如前述），且被告之輔佐人於原審亦陳稱
    ：被告確係載土整地等語在卷（見於審卷第37頁），是被告
    及其輔佐人於本院上開所辯，自不足採信。至被告於本案發
    生後，經濟部水利署第四河川局是否再同意被告承租該地種
    植水稻，與被告已觸犯之竊盜罪並無影響，縱被告事後已獲
    核准而承租該地，已成立之竊盜罪亦不能免其刑責，是被告
    聲請本院至現場勘查該地有無種植水稻，及向經濟部水利署
    第四河川局函詢被告有無申請繼續使用該地，即無必要，併
    此敘明。本案事證已臻明確，被告仍執前詞指摘原判決不當
    ，為無理由，亦應駁回。
據上論斷，應依刑事訴訟法第373條、第368條，判決如主文。
本案經檢察官甲○○到庭執行職務。
中　　華　　民　　國　　96　　年　　5 　　月　　24　　日
            刑事第十庭    審判長法　官　林　照　明
                                法　官　李　平　勳
                                法　官　蔡  名  曜
上列正本證明與原本無異。
不得上訴。
                                書記官　劉　恒  宏
中　　華　　民　　國　　96　　年　　5 　　月　　29　　日
附錄本案論罪科刑法條全文：
中華民國刑法第320條第1項
意圖為自己或第三人不法之所有，而竊取他人之動產者，為竊盜
罪，處 5 年以下有期徒刑、拘役或 5 百元以下罰金。
